【裁判字號】    91,交上訴,155
【裁判日期】    920114
【裁判案由】    公共危險等
【裁判全文】
臺灣高等法院交通法庭刑事判決              九十一年度交上訴字第一五五號
    上  訴  人  臺灣宜蘭地方法院檢察署檢察官
    被      告  乙○○  男，四.
右上訴人因公共危險等案件，不服臺灣宜蘭地方法院九十一年度交訴字第一六號，中
華民國九十一年八月十四日第一審判決（起訴案號：臺灣宜蘭地方法院檢察署九十年
度偵字第七八五號）提起上訴，本院判決如左：
    主  文
上訴駁回。
    理  由
一、本案經本院審理結果，認為第一審判決被告乙○○無罪，經核並無不當，應予維
    持，除引用如附件第一審判決書所記載之證據與理由外，並補充理由如下。
二、檢察官上訴意旨略以：（１）、原審認定告訴人及證人林志達證言有所瑕疵而不
    足採信之理由，均出於臆測及推斷，而非告訴人及證人林志遠之證言有矛盾之處
    或與現存之事實有所不符，且縱係告訴人及證人因天雨致未能看清交通號誌，亦
    不致誤認為係因遭被告所駕駛之車號ＩＮ－一五０三號自用小客車撞擊而倒地，
    是告訴人與證人林志達於偵查及審理中證詞，尚非難認有何瑕疵可言。（２）、
    原審判決以承辦警員朱李峰於審理時證稱：看不到被告車子有何擦撞痕跡等語，
    而認定被告與告訴人之車輛並未發生碰撞；然由事故發生至警方通知被告前來說
    明，並拍攝車輛受損照片，已過數天，業經證人朱李峰證述在卷，況縱係有發生
    碰撞，依當時告訴人之車速，亦未必留下痕跡，是尚難以前揭證人之證述，即認
    被告與告訴人之車輛未發生任何碰撞。另被告亦自承伊見告訴人人車倒地後，尚
    將車輛停於純精路之路中央，搖下車窗對告訴人指指點點等情，並與告訴人指述
    之情節相符，衡情本件案發時間係上午六時五十分，屬上學上班時間，若被告並
    無與告訴人之機車發生任何撞擊，而僅係路過該路段，依經驗法則判斷，絕無於
    聽到緊急煞車及碰一聲後，竟於交岔路口快車道中央停車並搖下車窗指責告訴人
    車速過快之理，是原審判決認告訴人機車之倒地，尚非遭被告撞擊所致等情，恐
    與實情有違云云。
三、被告乙○○則辯稱：（１）、伊當時是駕駛ＩＮ－一五○三號自小客車由住處五
    結鄉○○○路家中要往冬山鄉梅花湖中日保利食品公司上班，當時是由中正國小
    旁邊的小路要過純精路前往，因當時是綠燈伊車輛正緩緩駛過。而告訴人甲○○
    當時是騎機車由蘇澳方向往羅東市區進入。（２）、當時伊駕車經過純精路時，
    告訴人是騎乘機車載人在伊左側。伊當時駕車已經過純精路中線，迨伊當時經過
    時，有聽到左後方有喊叫聲，再來有聽到碰一聲，伊即搖下自小客車駕駛座窗戶
    探頭往左後方喊說，下雨天騎機車闖紅燈還開那麼快，隨後伊即去上班。（３）
    當時伊開車經過純精路時，是行進中，交通號誌是綠燈；而告訴人當時他們交通
    號誌燈號則是紅燈，伊並未碰撞到告訴人甲○○之機車。（４）、當時於原審調
    查時，法官曾訊問告訴人當時他們騎車是否有穿雨衣？告訴人則供稱並未穿雨衣
    ，而是撐雨傘。當時法官訊問告訴人，你騎機車撐雨傘怎會看到紅綠燈？當時原
    審法官也有問被搭載的那個人，訊問該人到底是否有擦撞被告車輛？被搭載的人
    則供稱沒有看到，也不知道。（５）、伊與告訴人於原審調查時，至原審卷第五
    十頁照片現場位置，當時告訴人有對法官陳稱，他是站在原審卷第五十頁的位置
    上跌倒的。伊當時是在告訴人前面右邊紅綠燈開過去，距離告訴人很遠，不可能
    會撞到告訴人。依偵查卷第十一頁照片所示，告訴人之機車車頭均未有毀損之跡
    象，全都完好，只有他機車車身旁有摩擦地面之痕跡。如果告訴人之機車有碰撞
    伊之小客車車身左側時，則伊之小客車車身左側應該會有刮痕，但伊之小客車車
    身左側都沒有刮痕。（６）、伊當時只有聽到碰得一聲，故有停車下來，只是要
    瞭解一下後面的機車到底是怎麼一回事。伊是站在公德心之立場，發現如果對方
    發生嚴重之車禍事故，則伊可以幫忙報案，故伊當時只是好心停車，將車窗搖下
    來看一下而已，並於當時有自言自語說下雨天還闖紅燈，騎車這麼快。告訴人跌
    倒之地點，是在偵查卷第二十一頁至第二十三頁照片上所指的斑馬線上，跟伊車
    輛停車要從紅綠燈開過之地點距離約有十二步，故不可能去撞到告訴人。故告訴
    人跌倒跟我實在沒有關係等語。
四、本院經詳細調查結果，認定被告之無罪之理由：
１、本件告訴人甲○○駕駛車牌號碼ＲＤＳ－二五五號之輕型機車搭載其友人林志達
    之行車方向係由宜蘭縣羅東鎮○○路由南向北往宜蘭市方向行駛，嗣於羅東鎮○
    ○路與民生路之慢車道路口發生車禍等情，業據告訴人甲○○與證人林志達分別
    於警訊和偵查中及原審調查時各自指訴和證述綦詳在卷（偵查卷第五頁至第七頁
    ；第十八頁至第十九頁；第二十二頁）；而被告乙○○則係駕駛車牌號碼ＩＮ─
    一五０三號自用小客車，沿宜蘭縣羅東鎮○○路由東向西方向行駛，並有行經上
    開民生路與純精路交岔路口等情，此亦據被告乙○○於警訊和偵查中與原審調查
    及本院調查時供承在卷（偵查卷第三頁背面、第三十頁；原審卷第十五頁、十六
    頁；本院卷第二十頁）；由此可知，告訴人甲○○駕駛機車之行車方向係由宜蘭
    縣羅東鎮○○路由南向北往宜蘭市方向行駛，而被告乙○○駕駛車牌號碼ＩＮ─
    一五０三號自用小客車，則係由宜蘭縣羅東鎮○○路由東向西方向行駛，彼此雙
    方行車方向截然不同，此為本案車禍之前提問題，並有道路交通事故調查報告表
    所繪製之事故現場圖共二紙在卷可稽（偵查卷第二十四頁、原審卷第五十二頁）
    。
２、告訴人甲○○於警訊中指訴稱：「被ＩＮ－一五０三號自小客車擦撞後倒地」等
    語；復於偵查中指稱：「九十年一月二十九日上午六時五十分許，我騎ＲＤＳ─
    二五五號機車載林志達沿環鎮道路往宜蘭方向行駛，騎至某十字路口，我直走時
    ，對方（即被告乙○○）車從我右邊闖紅燈出來，、、、、、，且我燈號是綠燈
    ，突然他（即被告乙○○）加速衝過來，他也是直行。我機車前頭與對方（即被
    告乙○○）車左後方葉子板發生擦撞」、「（你（指甲○○）與被告車擦撞何處
    ？）左後輪胎附近，有無撞到板金處我不知道。」、「對方（即被告乙○○）車
    撞到我就跌下去不知道人了。當天我是往宜蘭方向。我擦撞到對方（即被告乙○
    ○）左後方就跌倒。」、「、、、。對方（即被告乙○○）突然衝出來撞上我車
    左後輪。」；再於原審調查時指稱：「當天是我騎機車的，有載林志達，、、、
    ，我是走純精路的慢車道，、、，我騎到路口時，有看到一部車，那部車車頭有
    出路口一半，、、、，我慢慢騎，結果被告的車子就出來，因煞車不及，所以輕
    擦車子的左後方」各等語在卷（偵查卷第五頁背面、第十八頁背面、第三十一頁
    、第四十四頁、第四十七頁；原審卷第十六頁）。
３、搭乘告訴人甲○○所騎機車之證人即林志達於警訊中證稱：「我朋友係騎乘輕機
    ＲＤＳ－二五五號機車由純精路往宜蘭方向行駛，在純精路與民生路慢車道路口
    被ＩＮ－一五０三號自小客車闖紅燈擦撞到我們」；復於偵查中證稱：「當天早
    上我與甲○○共騎一部機車去買早餐，、、、，行駛方向是往羅東高中方向，在
    我們要通過十字路口時，右方有一部自小客要走不走，但我們燈號是綠燈，便要
    行駛，對方車也沒有停，在快要碰到時，便加速行駛，在碰撞後有停一下，就加
    速離開左轉。碰撞部位是機車前輪與對方車左後方輪胎附近。」；嗣於原審調查
    時證稱：「當時甲○○載我，走慢車道，往羅東高中方向，經過十字路口看到一
    台車出來，、、、，但他速度很快轉彎，碰到我們的車子，我們就跌倒」，各等
    語在卷（偵查卷第七頁背面、十九頁；原審卷第二十二頁）。
４、由上開告訴人甲○○所指訴與證人林志達所證稱渠等共騎之上開ＲＤＳ－二五五
    號機車受撞之車身部位以觀，告訴人甲○○先則於偵查中指稱是「我機車前頭與
    對方車左後方葉子板發生擦撞」、「我擦撞到對方左後方就跌倒。」、「對方突
    然衝出來撞上我車左後輪。」；於原審調查時則指稱，「因煞車不及，所以輕擦
    車子的左後方」各等語；而證人林志達於偵查中則證稱，「碰撞部位是機車前輪
    與對方車左後方輪胎附近。」；或泛稱「擦撞」「碰撞」各等語，均已如前述；
    惟如依前揭告訴人甲○○指稱係撞擊其機車「左後輪」等情屬實，惟上開告訴人
    甲○○所指稱機車行駛方向係由宜蘭縣羅東鎮○○路由南向北往宜蘭市方向行駛
    ，而被告乙○○則係駕駛車牌號碼ＩＮ－一五０三號自用小客車，由宜蘭縣羅東
    鎮○○路由東向西方向行駛，均已如前述；則以被告乙○○駕駛上開自小客車由
    宜蘭縣羅東鎮○○路由東向西方向行駛至上開純精路與民生路交叉路口時，與告
    訴人甲○○駕駛前開機車自南向北往宜蘭市方向行駛至前揭純精路與民生路交叉
    路口路段之際，如被告乙○○之自小客車會失慎撞及告訴人甲○○上開機車，所
    撞及之機車部位應係「機車之右側車身」或「右後輪」，方合乎邏輯與經驗法則
    ；斷無可能會撞及告訴人甲○○上揭機車之「左後輪」。再就告訴人甲○○或證
    人林志達雖泛稱渠等前開機車有與被告乙○○之上開自小客車發生「擦撞」或「
    碰撞」等情，惟於告訴人甲○○駕駛前開機車發生車禍後，處理本件車禍之警員
    李朱峰（原審誤載為朱李峰）於原審審理時則證稱：「當時是我們巡邏先到現場
    ，當天我沒有到現場，卷內車損照片是我拍的，我是依據被害人記下車號，查詢
    車籍資料才通知被告來說明，距離案發當天有好幾天，看不出被告車子有擦撞的
    痕跡，機車的車頭照片也是我拍的，主要的車損位置是機車左側腳踏板的車身，
    有擦地痕．．．」等語明確在卷（原審卷第三十一頁）；由上開處理本件車禍之
    警員證詞可知，機車的主要的車損位置是機車左側腳踏板的車身，有擦地痕等情
    ，且被告乙○○之上開自小客車亦無法看出有擦撞之痕跡，亦見前開警員李朱峰
    於原審證述如上；由此可見，上揭告訴人甲○○與證人林志達所指稱或證稱渠等
    機車「機車前頭與對方車左後方葉子板發生擦撞」、「對方突然衝出來撞上我車
    左後輪。」、「碰撞部位是機車前輪與對方車左後方輪胎附近。」；或泛稱「擦
    撞」「碰撞」各等語，顯然均不實在。蓋車輛如確實有發生碰、擦撞等車禍現象
    ，則車輛之車身或車頭必有碰撞之痕跡或刮痕遺留，惟上開警員李朱峰業已證稱
    並未發現被告乙○○前揭自小客車有有擦撞之痕跡，已如前述；故被告乙○○辯
    稱並未撞及告訴人甲○○上揭機車等情應可採信。
五、對於檢察官上訴之判斷：綜上調查結果，檢察官提起之上訴意旨所陳各節，經本
    院詳細調查結果，認為其上訴理由均無可採，故其提起上訴，指摘原判決不當，
    請求撤銷改判，為無理由，應予駁回。
據上論斷，應依刑事訴訟法第三百七十三條、第三百六十八條，判決如主文。
本案經檢察官周志榮到庭執行職務。
中      華      民      國    九十二    年一      月     十四     日
                              臺灣高等法院交通法庭
                                  審判長法  官  黃  瑞  華
                                        法  官  宋      祺
                                        法  官  陳  坤  地
右正本證明與原本無異。
檢察官就刑法第一百八十五條之四駕駛動力交通工具致人受傷而逃逸罪部分如不服本
判決應於收受送達後十日內向本院提出上訴書狀，其未述上訴之理由者並得於提起上
訴後十日內向本院補提理由書（均須按他造當事人之人數附繕本）。
其餘部份均不得上訴。
                                        書記官  陳  建  邦
中      華      民      國    九十二    年      一      月     十五     日


司法院資訊處製作；財團法人民間司法改革基金會備份。
